最高法院刑事判決　　　　　　　　　　　　　　　八十六年度台上字第六五三四號
　　上訴人　陳蘭英
　　　　　　賴四洋
　　被　告　李汶燦
　　　　　　伊志強
右上訴人等自訴被告等偽造文書等罪案件，不服台灣高等法院台南分院中華民國八十
六年八月七日第二審判決（八十六年度上易字第一一二九號，自訴案號：台灣嘉義地
方法院八十五年度自字第一○二號），提起上訴，本院判決如左：
    主  文
上訴駁回。
    理  由
一被告二人被訴偽造文書部分：
按刑事訴訟法第三百七十七條規定，上訴於第三審法院，非以判決違背法令為理由，
不得為之。是提起第三審上訴，應以原判決違背法令為理由，係屬法定要件。如果上
訴理由狀並未依據卷內訴訟資料，具體指摘原判決不適用何種法則或如何適用不當，
即應認其上訴為違背法律上之程式，予以駁回。本件上訴人陳蘭英、賴四洋原自訴被
告李汶燦、伊志強偽造文書之意旨略以：被告二人於民國八十四年三月間，夥同不詳
姓名男子三人，至賴四洋位於嘉義市住宅，威嚇賴四洋，賴四洋乃於同年四月二十六
日，與伊志強簽立同意提領書，將賴四洋之母即陳蘭英所有坐落嘉義市○○○段十筆
土地以每坪新台幣（下同）十三萬八千元賤價出售他人，事後得知買主係以每坪十四
萬五千元購買，被告二人從中獲取每坪七千元之差價；因認被告二人此部分行為犯有
刑法第二百十條之偽造私文書罪嫌云云。原判決以依卷附之同意提領書所載，買賣雙
方為陳蘭英與胡義章，伊志強僅為見證人，李汶燦則為正盟仲介公司負責人，與該公
司職員伊志強僅從中促成雙方買賣成立，被告二人被訴偽造文書犯罪尚屬不能證明，
乃維持第一審就此部分諭知被告二人均無罪之判決，駁回上訴人二人對此部分之第二
審上訴。上訴人二人對此部分之第三審上訴意旨略謂：系爭十筆土地之買賣事宜，皆
由被告二人操縱，此由八十四年三月六日買賣契約與同年四月二十六日同意提領書胡
義章之簽名均係伊志強所為，即足證明伊志強非僅為見證人，實係主導人，原審對此
疑點未加調查，徒認被告二人無偽造文書犯行，有應調查之證據未予調查及違背採證
法則等語。惟查證人即買受人胡義章於原審八十六年七月九日調查時，就本件買賣已
到庭供證屬實，況刑法第二百十條之偽造私文書罪，以無制作權人而造他人名義制
作之文書為要件，依上訴人等自訴及上訴意旨觀之，被告二人並無擅自冒用他人名義
制作該同意提領書之行為，自難成立偽造私文書罪。依上開說明，此部分之上訴，殊
難認已具備得為上訴第三審之法定形成要件，為違背法律上之程式，均應予駁回。
二被告二人被訴詐欺、侵占部分：
按刑事訴訟法第三百七十六條所列各罪之案件，經第二審判決者，不得上訴於第三審
法院，此觀該法條之規定甚明。上訴人等自訴被告二人於八十四年三月八日以系爭土
地共有人謝炳耀名義，寄發存證信函予上訴人，內載其他十七名共有人已同意將土地
以每坪十三萬八千元價格出售，上訴人等被威嚇以每坪十三萬八千元賤價出賣，事後
查知共有人等並未同意以上開價格出售，且依多位買主表示每坪價格為十四萬五千元
，被告二人詐取每坪七千元差價，因認被告二人犯有刑法第三百三十五條之侵占罪及
第三百三十九條之詐欺罪嫌等情。原判決維持第一審諭知被告二人無罪之判決，駁回
上訴人等對此部分之第二審上訴。查上開二罪名，分屬刑事訴訟第三百七十六條第三
款、第四款之案件，依上開說明，此部分既經第二審判決，自不得上訴於第三審法院
，上訴人等竟一併提起上訴，顯為法所不許，亦均應予駁回。
據上論結，應依刑事訴訟法第三百九十五條前段，判決如主文。
中      華      民      國    八十六    年     十一     月      七      日
                              最高法院刑事第二庭
                                  審判長法官  施  文  仁
                                        法官  陳  炳  煌
                                        法官  張  淳  淙
                                        法官  洪  文  章
                                        法官  林  錦  芳
      右正本證明與原本無異
                                              書  記  官
中      華      民      國    八十六    年     十一     月     十一     日
